【裁判字號】    89,家抗,268
【裁判日期】    891227
【裁判案由】    指定遺產管理人
【裁判全文】
臺灣高等法院民事裁定  八十九年度家抗字第二六八號
      抗  告  人  甲○○
                          送達.
                              .
                              .
                              .
右列抗告人因聲請指定劉鑑烈之遺產管理人事件，對於中華民國八十九年十月五日臺
灣宜蘭地方法院八十九年度管字第三號裁定，提起抗告，本院裁定如左：
      主      文
抗告駁回。
抗告費用由抗告人負擔。
      理      由
一、抗告人聲請意旨略以：伊於民國（下同）八十年二月九日被叔父劉鑑烈收養為養
    子，八十七年三月十一日由福建省南安市公證處辦理收養公證，養父劉鑑烈於八
    十七年十月十一日在宜蘭縣宜蘭市○○路○段三五巷十七號死亡，在台灣無繼承
    人，而僅有大陸地區之繼承人，劉鑑烈死亡後留有宜蘭市○○段坤門小段二七七
    ─四六號土地連同地上二層鋼筋混凝土加強磚造之（一二七七號建號）建物尚待
    處理，伊係劉鑑烈之養子，為利害關係人，爰依非訟事件法第七十九條第一項規
    定聲請指定國有財產局為劉鑑烈之遺產管理人，進而為不動產之變價處分，使伊
    取得大陸地區人民繼承應得之法定價額云云。原法院則以非訟事件法第七十九條
    規定之聲請人應有利害關係，亦即抗告人應與被繼承人劉鑑烈間具有法律上或經
    濟上利害關係者，始足當之。本件抗告人雖曾於大陸地區辦理收養於被繼承人劉
    鑑烈之程序，但迄未在我國辦理收養程序，其收養未經我國法院認可，收養契約
    依我國法即屬無效，抗告人與被繼承人劉鑑烈間即無養父、子之關係，抗告人對
    於劉鑑烈之遺產，當無繼承權。審酌抗告人所稱兩造間僅具叔姪關係及抗告人未
    提其他足以認為其與被繼承人劉鑑烈間有法律上或經濟上之利害關係之事證，難
    認抗告人為劉鑑烈之養子，為其利害關係人，因認抗告人聲請指定遺產管理人為
    不合法，駁回抗告人之聲請。
二、抗告意旨略以：抗告人是否為劉鑑烈之養子究係指定遺產管理人後，由遺產管理
    人依民法第一千一百七十八條、第一千一百七十九條規定聲請裁定公示催告程序
    ，於期限內承認繼承等問題。本件抗告人縱非劉鑑烈之養子，而確與劉鑑烈為叔
    姪關係，並以利害關係人身分指定遺產管理人，以利將其骨灰罐運回福建老家下
    葬及奉祀等，並非與劉鑑烈間無法律上或經濟上利害關係，原審就其叔姪間之關
    係並未查明而誤認抗告人之聲請不合法，請求廢棄原裁定云云。
三、按收養之成立及終止，依各該收養者被收養者設籍地區之規定，臺灣地區與大陸
    地區人民關係條例第五十六條第一項定有明文。收養子女，應以書面為之；收養
    子女應聲請法院認可，民法第一千零七十九條第一項前段、第四項各設有規定。
    經查，本件抗告人雖曾於大陸地區辦理與被繼承人劉鑑烈間之收養公證程序，有
    抗告人提出之福建省安南市公證處八十七年三月十一日（九八）南證內字第一０
    九號收養公證書及財團法人海峽交流基金會八十七年四月一日（八七）核字第０
    八０七六號證明（見原法院卷第七至九頁）可稽，但迄未在我國辦理收養程序，
    其收養未經我國法院認可，依我國法律抗告人與劉鑑烈間並不成立收養關係，抗
    告人既非劉鑑烈之養子，依法對於劉鑑烈之遺產即無繼承權，故抗告人稱劉鑑烈
    之遺產變價處分後分得其應得之法定價額，應非有據。又依抗告人所稱劉鑑烈與
    伊之間為叔姪關係，且伊有意將劉鑑烈之骨灰罐運回福建老家下葬及奉祀云云，
    惟查，抗告人僅因叔姪關係及有意為劉鑑烈運送骨灰，經核對於本件繼承並不當
    然具有法律上或經濟上之利害關係，且抗告人亦未提出其他足認有法律上或經濟
    上之利害關係之事證，自難認係本件劉鑑烈之利害關係人，則其以利害關係人之
    地位，依非訟事件法第七十九條第一項規定聲請指定國有財產局為劉鑑烈之遺產
    管理人，亦非有據，不應准許。是原法院駁回抗告人指定遺產管理人之聲請，於
    法並無違誤。抗告意旨指摘原裁定不當，求予廢棄，為無理由，應予駁回。
四、據上論結，本件抗告為無理由，爰裁定如主文。
中      華      民      國    八十九    年     十二     月    二十七    日
                                民事第十六庭
                                    審判長法  官  王  聖  惠
                                          法  官  周  美  月
                                          法  官  蕭  忠  仁
右正本係照原本作成。
不得再抗告。
中      華      民      國    八十九    年     十二     月    二十七    日
                                          書記官  陶  美  玲


司法院資訊處製作；財團法人民間司法改革基金會備份。
